【裁判字號】    96,訴,7451
【裁判日期】    970111
【裁判案由】    侵權行為損害賠償
【裁判全文】
臺灣臺北地方法院民事判決              96年度訴字第7451號
原      告  甲○○
被      告  丙○○
            三重汽車客運股份有限公司
法定代理人  乙○○
共      同
訴訟代理人  辛武律師
上列當事人間請求侵權行為損害賠償事件，經本院刑事庭裁定移
送前來，本院於民國96年12月28日言詞辯論終結，判決如下：
    主      文
被告應連帶給付原告新臺幣壹佰肆拾肆萬陸仟壹佰零元，及自
民國九十六年一月二十七日起至清償日止按週年利率百分之五計
算之利息。
原告其餘之訴駁回。
訴訟費用由被告連帶負擔十分之四，餘由原告負擔。
本判決原告勝訴部分，於原告以新臺幣伍拾萬元為被告供擔保後
，得假執行。但被告如以新臺幣壹佰肆拾肆萬陸仟壹佰零元為
原告預供擔保，得免為假執行。
原告其餘假執行之聲請駁回。
    事實及理由
甲、程序部分：
  一、本件原告經合法通知，未於言詞辯論期日到場，核無民事
      訴訟法第386 條所列各款情形，爰依被告之聲請，由其一
      造辯論而為判決。
  二、本件訴訟進行中，被告三重汽車客運股份有限公司之法定
      代理人已由李炳盛變更為乙○○，此有臺北縣政府營利事
      業登記證在卷可參，其聲明承受訴訟，核無不合，應予准
      許。
乙、實體部分：
  一、原告起訴主張：
    (一)被告丙○○為被告三重汽車客運股份有限公司（下稱三重
      客運公司）僱用之職業駕駛，為從事業務之人，於民國95
      年7月6日上午8時許駕駛車牌號碼FV-441 號營業大客車，
      由臺北市○○○路○ 段由東往西方向行駛，其先於頂好廣
      場公車站牌停車載客後，本應注意、能注意而竟疏於注意
      ，未打方向燈或有任何左轉之示警，亦無視其左方連貫駕
      駛的車輛，未禮讓即逕行向左切入行駛車輛中間，適原告
      騎乘車牌號碼RPP-616 號輕型機車在同方向後方行駛，突
      遇被告丙○○違反交通規則行駛，唯恐被撞及而煞車致撞
      擊前方由王慧茹所駕駛之機車而致人車倒地，竟遭被告丙
      ○○所駕駛公車之左後輪碾過原告之右前臂，致使原告受
      有右上肢嚴重壓碎傷、指尖到手肘併皮膚撕脫傷6乘4公分
      、40乘18公分及橈肱肌斷裂之傷害。
    (二)被告丙○○上開駕駛行為業已違反交通規則，且經臺灣高
      等法院判處有期徒刑2 月確定，對於本件車禍之發生自有
      過失，其辯稱原告超速、高速衝撞後自行在地上滑行始導
      致受有前開傷害，未能舉證，自非屬實。從而，被告丙○
      ○對於本件車禍之發生為有過失，應依民法第184條第1項
      前段負損害賠償責任，而被告三重客運公司則應依民法第
      188條第1項負僱用人之連帶損害賠償責任，茲就請求範圍
      說明如下：
      (1)醫療費用：
        原告因本件車禍受傷，至96年6 月30日為止，總計支出
        醫療費用314,443元。
      (2)增加生活上之需要：
        包含救護車費用、醫囑保健用品傳統雞精、維生素 B
          群、彈性手套束手、束褲、電毯、矽膠片、仁愛醫院
          租用折疊床費用、看護費用、推拿費用、麻醉止痛藥
          膏、超音波治療器、洗頭髮、剪指甲之費用、車禍住
          院期間膳食費，總計279,380元。
        交通費用：
          原告因右手嚴重受傷，為掩覆大型傷口，須由右大腿
          取大片皮膚移植至受傷部位，截至出院，大腿取皮區
          仍須換藥包紮，造成手腳行動不便，需搭計程車前往
          醫院醫療，費用總計20,405元。
        疤痕重建手術費：
          原告手部受有重創，至今仍有蟹足腫疤痕及痙攣，此
          不僅有美觀問題，還會引起關節畸形、器官發育遲緩
          及功能受損等現象，自應加以治療，此手術醫療費用
          經醫療院所估計為370,200元。
        疤痕重建用品費：
          除上述手術醫療外，術後仍須長期使用疤痕注射、彈
          力衣、矽膠片、透明膠布、美容膠布、超音波、干擾
          波、電刺激、疤痕凝膠、可立舒止痕消炎藥、喜療妥
          乳膏、愛膚露、強力施美藥膏、左旋C、綜合維生素B
          群、定期回診等方式進行疤痕重建，費用總計263,70
          0 元。
      (3)工作損失：
        原告原於京殿堂股份有限公司任職，於上班途中發生意
        外，當時月薪20,000元，因被告之侵權行為須治療復健
        致1年無法工作，因此受有工作損失240,000元。
      (4)慰撫金：
        原告自受傷住院以來至今，需至醫療院所接受各種治療
        及復健，並因此需耗費許多時間練習手部活動，而無法
        從事自己想作之事，深感痛苦，而被告三重客運公司財
        力雄厚，經斟酌各種情狀後，爰請求慰撫金 1,500,000
        元。
    (三)綜合上述，爰依據侵權行為損害賠償之法律關係，請求被
      告連帶給付原告3,800,000 元及遲延利息，並聲明：(1)被
      告應連帶給付原告3,800,000 元及自起訴狀繕本送達翌日
      起至清償日止，按週年利率5%計算之利息、(2)願供擔保，
      請准宣告假執行。
  二、被告均辯稱：被告丙○○駕駛公車時，無從注意車後狀況
      ，並無過失，而係原告未注意車前狀況始導致本件車禍發
      生，且原告主張金額所附單據不齊全，用途未加以說明，
      其請求疤痕重建金額應無必要，且其手臂機能即已復原，
      美容部分之要求實為個人額外之需求，並無必要性，應自
      行負擔，至慰撫金之請求亦屬過高，依與有過失比例分擔
      原則，被告之負擔應以100,000元為宜等語。
  三、原告主張被告丙○○前揭駕駛大客車而過失傷害等事實，
      業據提其出現場照片2幀、驗傷診斷書1 紙、診斷證明書9
      紙、診斷書1 紙、受傷部位照片34幀、道路交通事故現場
      圖1份、本院95年度交易字第877 號刑事判決1份為證，被
      告對於上開文書之真正並不爭執，堪信為真實。被告雖辯
      稱被告丙○○駕駛車輛並無過失云云，惟查被告丙○○於
      本院95年度交易字第877 號審理中坦承犯過失傷害罪，於
      臺灣高等法院96年度交上易字第108 號刑事案件審理中，
      則坦承未打方向燈間接造成原告之傷勢，此業經本院調閱
      前開各案件卷宗核閱屬實（參本院95年度交易字第877 號
      刑事卷第22頁反面、臺灣高等法院96年度交上易字第 108
      號刑事卷第32頁、第33頁）。且原告於車禍發生後就近先
      至中心診所醫院急診後再轉至臺北市立聯合醫院仁愛院區
      治療，而中心診所醫院病歷記載告訴人急診時之傷勢為：
      「右前臂嚴重壓裂傷、皮肉裂傷及骨和肌腱外露」，有該
      醫院上開函可稽；另臺北市立聯合醫院仁愛院區之驗傷診
      斷書亦記載原告之傷勢為「右上肢嚴重壓碎傷」，自堪認
      原告之右手臂確係遭被告丙○○所駕大客車左後輪碾壓，
      被告此部分所辯顯無可採。
  四、按汽車駕駛人於行車時應注意起駛前應顯示方向燈，注意
      前後左右有無障礙或車輛行人，並應讓行進中之車輛行人
      優先通行，道路交通安全規則第89條第1項第6款定有明文
      ，被告身為職業駕駛人，此自為其執行駕駛業務時所應注
      意之事項。而本件事故發生時間為上午8時許，天候晴，
      且有日間自然光線，此為兩造所不爭執，且有道路交通事
      故調查報告表附於刑事案卷可參，依當時情節並無不能注
      意之情事，其竟違反上開注意義務，於上班交通尖峰時間
      起駛離開公車站時，未顯示方向燈，提醒後方來車注意，
      並未注意左後方是否有來車，而禮讓其先行通過，即貿然
      起步向左偏駛，致原告因煞避不及追撞前方由王慧茹所騎
      乘機車後方跌倒，致右手臂遭被告丙○○所駕大客車左後
      輪碾壓受傷，被告丙○○就本件車禍之發生自應負過失責
      任。且本件車禍肇事責任經鑑定及覆議結果，均認：「一
      、丙○○駕駛FV-441號營大客車：(一)起駛疏忽，為肇事主
      因。(二)肇事致人受傷未依規定處理（一般違規）。二、甲
      ○○駕駛RPP-616 號輕機車：涉嫌未注意車前狀況，為肇
      事次因。…」有臺北市車輛行車事故鑑定委員會鑑定意見
      書、及臺北市車輛行車事故鑑定覆議委員會鑑定覆議意見
      書附於前開所調刑事卷之偵查卷可參。而原告所受之傷勢
      與被告丙○○之過失行為有相當因果關係，自應負侵權行
      為損害賠償責任。
  五、按因故意或過失，不法侵害他人之權利者，負損害賠償責
      任；受僱人因執行職務，不法侵害他人之權利者，由僱用
      人與行為人連帶負損害賠償責任；不法侵害他人之身體或
      健康者，對於被害人因此喪失或減少勞動能力或增加生活
      上之需要時，應負損害賠償責任；不法侵害他人之身體、
      健康、名譽、自由、信用、隱私、貞操，或不法侵害其他
      人格法益而情節重大者，被害人雖非財產上之損害，亦得
      請求賠償相當之金額。民法第184條第1 項前段、第188條
      第1項前段、第193條第1項及第195條第1 項前段分別定有
      明文。本件被告丙○○因過失侵害原告身體健康而受有前
      揭傷害，自應負損害賠償責任，而被告三重客運公司為被
      告丙○○之僱用人，既未舉證證明其選任受僱人及監督其
      職務之執行，已盡相當之注意或縱加以相當之注意而仍不
      免發生損害，自應依法負連帶損害賠償之責。爰就原告主
      張金額審酌如下：
    (一)醫療費用314,443元部分：
      原告主張其因本件車禍受傷，至96年6 月30日為止，總計
      支出醫療費用314,443元，業據提出醫療費用收據共175紙
      為證，被告雖辯稱金額過高，然未否認該醫療收據之真正
      ，自堪信為真實。而按因故意或過失不法侵害他人之權利
      者，負損害賠償責任，此在民法第184條第1項規定甚明。
      所謂權利，應指一切私權而言，故因身體上所受損害致生
      財產上之損害者，當然包括在內，故因車禍致身體或健康
      受傷害而支出之醫療費，自得依該規定向加害人請求賠償
      ，最高法院39年臺上字第987 號判例意旨可參。是原告主
      張被告應賠償醫療費用314,443元，為有理由。
    (二)增加生活上之需要936,085元部分：
      (1)原告主張其因受有前開傷害，而支出救護車費用、醫囑
        保健用品傳統雞精、維生素B 群、彈性手套束手、束褲
        、電毯、矽膠片、仁愛醫院租用折疊床費用、看護費用
        、推拿費用、麻醉止痛藥膏、超音波治療器、雙頭超音
        波治療器、洗頭髮、剪指甲、車禍住院期間膳食費等相
        關費用，總計279,380 元，被告則辯稱單據不齊全，未
        加說明用途。經查，原告所請求增加生活上之需要費用
        ，其中傳統雞精2,344元、維生素B群525元、電毯1,200
        元、仁愛醫院租用折疊床費用780 元、推拿費用11,750
        元、雙頭超音波治療器30,000元部分，未據原告舉證證
        明此等費用是否為治療前開傷害或為維持傷害後身體及
        健康之必須支出，自應予以扣除。是經扣除前揭金額後
        ，原告所主張其餘費用232,781元，核屬為治療前開傷
        害或為維持傷害後身體及健康之必須支出，此部分主張
        核屬有據，逾此部分，則無理由。
      (2)交通費用：
        原告主張因受有前開傷害，需搭計程車前往醫院醫療，
        費用總計20,405 元，業已提出計程車計費收據共121紙
        為證，參酌原告所受傷害甚為嚴重，自有搭乘計程車前
        往醫療院所就醫之必要，被告僅辯稱費用過高云云，又
        未能舉證，自非可信，是原告請求被告給付交通費用20
        ,405 元，應屬有據。
      (3)疤痕重建手術費：
        按損害賠償，除法律另有規定或契約另有訂定外，應以
        填補債權人所受損害及所失利益為限，民法第216條第1
        項定有明文。本件原告主張日後有修復傷口之必要而須
        支出370,200 元，固提出傷口照片及安諾診所估價單、
        麗水皮膚專科診所醫學美容療程費用估價表各1 紙為證
        ，然原告亦自陳此費用尚未支出，且又未說明日後支出
        之確切時間而有提起將來給付之訴之必要，則此等預估
        之金額，即非損害賠償之範圍，自不得請求被告予以賠
        償。
      (4)疤痕重建用品費：
        原告主張除上述手術醫療外，術後仍須長期使用相關物
        品進行疤痕重建，並提出各費用預估單據1 份為證，惟
        如前所述，原告自陳此費用尚未支出，且又未說明日後
        支出之確切時間而有提起將來給付之訴之必要，則此等
        預估之金額，即非損害賠償之範圍，自不得請求被告予
        以賠償。
    (三)工作損失240,000元部分：
      原告主張其於本件車禍發生時於京殿堂股份有限公司任職
      ，當時月薪20,000 元，業已提出通知書及勞工保險卡各1
      紙為證，被告並未爭執該文書之真正，堪信屬實。而參酌
      原告所受右上肢嚴重壓碎傷、指尖到手肘併皮膚撕脫傷 6
      乘4 公分、40乘18公分及橈肱肌斷裂之傷勢，其主張因受
      傷導致無法工作達1年，尚非無據，則其請求工作損失240
      ,000 元，核屬有據。
    (四)慰撫金1,500,000元部分：
      爰審酌原告所受傷勢嚴重，且留有疤痕，對於原告生活所
      生影響重大，亦有礙美觀，而被告丙○○於前揭刑事案件
      中坦承犯行，卻於本院爭執並無過失責任，以及被告三重
      客運公司資本額為190,000,000元，有公司變更登記表1份
      可證，本院認原告主張之慰撫金，以1,000,000 元為適當
      ，逾此之請求，則非有據。
    (五)至於原告起訴狀雖記載請求被告賠償減少勞動能力之損失
      ，惟迄未聲明該部分之金額為何，亦未舉證證明其受有何
      減少勞動能力之損失，本院自無從審酌，不應准許，附此
      敘明。
  六、綜合上述，原本得依據侵權行為損害賠償之法律關係，請
      求被告連帶給付1,807,629元（314,443+232,781+20,405+
      240,000+1,000,000=1,807,629 ）。惟查本件原告疏未注
      意車前狀況，亦未注意與前車保持隨時可以煞停之距離，
      就本件車禍之發生亦有過失，而為肇事之次因，此有前開
      鑑定報告附卷可稽，是審酌本件車禍之發生情節，應認原
      告應付20%之過失責任，被告則應負擔80%之過失責任。是
      依此比例核算原告所得請求之金額，即為1,446,103 元（
      1,807,629x80 %=1,446,103，小數點以下四捨五入）。從
      而，原告依據侵權行為損害賠償之法律關係，請求被告連
      帶給付1,446,103元及自起訴狀繕本送達翌日即96年1月27
      日起至清償日止，按週年利率5%計算之法定遲延利息，為
      有理由，應予准許，逾此部分之請求，則屬無據，應予駁
      回。
  七、兩造分別陳明願供擔保請准宣告假執行或免為假執行，關
      於原告勝訴部分，核無不合，爰分別酌定相當之擔保金額
      ，予以准許。至原告敗訴部分，假執行之聲請失所附麗，
      應予駁回。
  八、本件事證已臻明確，兩造其餘攻擊防禦方法及未援用之證
      據，核與判決之結果不生影響，爰不予逐一論駁，併此敘
      明。
據上論結，本件原告之訴為一部有理由、一部無理由，依民事訴
訟法第79條但書、第85條第2項、第385條第1項前段、第390條第
2項、第392條，判決如主文。
中    華    民    國    97    年    1     月    11    日
                  民事第四庭    法  官  余明賢
以上正本，係照原本作成。
如對本判決上訴，須於判決送達後20日內向本院提出上訴狀
中    華    民    國    97    年    1     月    11    日
                                書記官  楊勝欽


司法院資訊處製作；財團法人民間司法改革基金會備份。
